【裁判字號】    90,上易,1159
【裁判日期】    900930
【裁判案由】    傷害
【裁判全文】
臺灣高等法院臺南分院刑事判決            九十年度上易字第一一五九號      Ｇ
      上  訴  人  臺灣臺南地方法院檢察署檢察官
      被      告  乙  ○  ○
右上訴人因被告傷害案件，不服臺灣臺南地方法院九十年度易字第七九一號中華民國
九十年六月十一日第一審判決（起訴案號：臺灣臺南地方法院檢察署九十年度偵字第
二六一０號），提起上訴，本院判決如左：
      主      文
原判決關於丙○○部份撤銷。
丙○○傷害人之身體，處拘役貳拾日，如易科罰金，以佰元折算壹日。
乙○○部份上訴駁回。
      事      實
壹、被告丙○○有罪部份：
一、乙○○與丙○○為姑侄關係，渠等與鄰居甲○○○素不和睦。民國（下同）九十
    年二月七日上午九時四十分許，在台南縣麻豆鎮○○路卅八巷二十號甲○○○住
    處前，甲○○○因與丙○○之妻余慧珠就門口灰塵打掃之細故發生爭執，丙○○
    、乙○○聞聲出外察看，雙方因而發生口角，丙○○乃基於傷害之故意，出手毆
    打甲○○○，致甲○○○受有頭部外傷併顏面及左手腕挫傷、瘀血之傷害。
二、案經甲○○○訴由臺南縣警察局麻豆分局報請臺灣臺南地方法院檢察署檢察官偵
    查起訴。
      理      由
一、訊據被告丙○○固不諱言渠有於九十年二月七日上午九時四十分許，因灰塵打掃
    細故與告訴人甲○○○發生爭執之事實，惟否認有傷害之犯行，辯稱：係告訴人
    毆打伊，伊並未毆打告訴人云云。然查：
（一）右揭事實業據告訴人甲○○○指訴綦詳，並有診斷證明書一份、照片一張附卷
      可稽，觀之告訴人之傷勢係頭部外傷併顏面及左手腕挫傷、瘀血，應係毆打所
      致，況告訴人為女子，若非外力施暴，應不致於為假造傷勢而自殘顏面，然依
      照片所示，告訴人之顏面確有明顯傷痕，參以被告丙○○於警訊時亦自承：「
      不知有無打到甲○○○」（見警卷第三頁反面），及兩造確有口角爭執之事實
      ，足見告訴人之傷勢應係遭被告毆打所致。
（二）證人即告訴人之鄰居游水上雖於原審審理時結證稱：「有（看到告訴人與被告
      爭執），當天我剛好回家，車子停在告訴人家門口，我不知道他們為何事爭吵
      ，但我有看見他們吵架，我看見告訴人拿棍子打乙○○，乙○○拿手去擋，我
      跑出來勸架，後來告訴人甲○○○就開門跑進屋子，並把門關起來」、「我沒
      有看到乙○○和丙○○打甲○○○，甲○○○進屋後，他們就沒有再爭吵了。
      」等語（參見原審九十年五月十四日訊問筆錄），然依證人所證，其既然「剛
      好回家，車子停在告訴人家門口，不知道為何事爭吵」，足見其並非自始即在
      現場，因而其半途回家，未見回家之前告訴人遭被告丙○○毆打之情況，亦可
      理解，尚不能因證人回家後未見到被告丙○○毆打告訴人，即認被告丙○○並
      未傷害告訴人。
（三）又同案乙○○一再堅稱並未毆打告訴人，被告丙○○亦供稱乙○○並未手毆打
      告訴人，而證人即被告丙○○之妻子余慧珠亦供稱僅被告丙○○有手抵擋，乙○○並未出手（見警卷第八頁），參以本件係由被告丙○○之妻子與告訴人甲○○○發生衝突，且被告丙○○為青壯男士，告訴人則為中年婦女，兩人力量
      懸殊，以被告丙○○之力毆打告訴人足足有餘，衡情年已六十歲之乙○○應無
      加入幫忙圍毆之理？足見本件應僅被告丙○○傷害告訴人，被告乙○○並未參
      與。
（四）綜上所述，足見被告丙○○所辯未毆打告訴人甲○○○應係卸責之詞，殊不足
      採。是本件事證已臻明確，被告丙○○傷害之犯行洵堪認定，自應依法論科。
二、核被告丙○○所為，係犯刑法第二百七十七條第一項之傷害罪。原審疏未詳細調
    查，並詳為勾稽全案證據調查所得，即認被告丙○○被訴傷害罪尚屬不能證明，
    而為被告丙○○無罪之諭知，容有未洽。檢察官上訴意旨，指摘原判決採證不當
    ，為有理由，自應由本院將原判決有關被告丙○○部份撤銷改判。爰審酌被告丙○○犯罪之動機、目的僅因細故爭執、手段、所生危害、犯後態度等一切情狀，
    量處被告丙○○拘役二十日，並諭知易科罰金之折算標準，以資懲儆。
貳、被告乙○○無罪部份：
一、公訴意旨另以：九十年二月七日上午九時四十分許，在台南縣麻豆鎮○○路卅八
    巷二十號甲○○○住處前，丙○○出手毆打甲○○○時，乙○○亦有共同出手毆
    打甲○○○，致甲○○○受有頭部外傷併顏面及左手腕挫傷、瘀血之傷害，因認
    被告乙○○亦涉有刑法第二百七十七條第一項之傷害罪嫌。
二、按犯罪事實應依證據認定之，無證據不得推定其犯罪事實；不能證明被告犯罪者
    ，應諭知無罪之判決，刑事訴訟法第一百五十四條、第三百零一條第一項分別定
    有明文。又告訴人之告訴，係以被告受刑事訴追為目的，是其陳述是否與事實相
    符，仍應調查其他證據以資審認；認定不利於被告之事實，須依積極證據，茍積
    極證據不足為不利於被告事實之認定時，即應為有利於被告之認定，更不必有何
    有利之證據，最高法院著有五十二年台上字第一三００號、三十年上字第八一六
    號判例可循。
三、本件公訴人認被告乙○○涉有傷害之犯行無非以告訴人甲○○○所指訴，及甲○○○所提出之診斷書以為斷。然訊據被告乙○○堅決否認有傷害之犯行，辯稱：
    係告訴人毆打伊，伊並未毆打告訴人等語。經查同案被告丙○○一再強調供稱被
    告乙○○並未手毆打告訴人，而證人即丙○○之妻子余慧珠亦供稱僅丙○○有手
    抵擋，被告乙○○並未出手（見警卷第八頁），參以本件係由丙○○之妻子與告
    訴人甲○○○發生衝突，且丙○○為青壯男士，告訴人則為中年婦女，兩人力量
    懸殊，以丙○○之力毆打告訴人足足有餘，衡情年已六十歲之被告乙○○應無加
    入幫忙圍毆之理？足見本件應僅丙○○傷害告訴人，被告乙○○並未參與，本院
    實尚難僅憑告訴人單方面之指訴即認被告乙○○確曾毆傷告訴人。
四、綜上所述，被告乙○○所辯未參與毆打告訴人甲○○○應屬可採。此外，復查無
    其他確切證據足資證明被告乙○○有傷害之犯行，是被告乙○○被訴傷害之罪尚
    屬不能證明。原審以不能證明被告乙○○犯罪，諭知被告乙○○無罪，核無不合
    。檢察官上訴意旨指摘原判決採證不當，為無理由，此部份應予駁回。
據上論結，應依刑事訴訟法第三百六十八條、第三百六十九條第一項前段、第三百六
十四條、第二百九十九條第一項前段，刑法第二百七十七條第一項、第四十一條第一
項前段，罰金罰鍰提高標準條例第一條前段、第二條，判決如主文。
本案經檢察官羅清溪到庭執行職務。
中    華    民    國      九十      年      九      月        卅        日
                                  臺灣高等法院臺南分院刑事第四庭
                                      審判長法官  陳    義    仲
                                            法官  顏    基    典
                                            法官  蔡    崇    義
右正本證明與原本無異。
不得上訴。
                                      法院書記官  李    育    儒
中    華    民    國      九十      年      九      月       四         日
附錄本案論罪科刑法條全文：
刑法第二百七十七條第一項：傷害人之身體或健康者，處三年以下有期徒刑、拘役或
                          一千元以下罰金。


司法院資訊處製作；財團法人民間司法改革基金會備份。
